臺灣桃園地方法院刑事判決　　　　　　　94年度訴字第1417號
公　訴　人　臺灣桃園地方法院檢察署檢察官
被　　　告　顏肇宏　
選任辯護人　蔡文燦律師　　　　　　　　　　　
上列被告因貪污等案件，經檢察官提起公訴（94年度偵字第7116
號、94年度偵字第7434號、94年度偵字第7501號、94年度偵字第
7507號、94年度偵字第19083 號），本院判決如下：
    主  文
顏肇宏有調查職務之公務員，對於違背職務之行為，收受賄賂，
處有期徒刑陸年，褫奪公權貳年，所得財物新臺幣伍仟元，應予
追繳沒收，如全部或一部無法追繳時，應以其財產抵償之。減為
有期徒刑年，褫奪公權壹年，所得財物新臺幣伍仟元，應予追
繳沒收，如全部或一部無法追繳時，應以其財產抵償之。
    事  實
一、緣康坤榮意圖營利，自民國93年初起，在桃園縣桃園市境內
    之汽車旅館及賓館內，媒介涂梅芬、郭麗、王麗、韋艷、羅
    吉燕、羅秋紅等人以假結婚來臺之中國大陸地區（以下簡稱
    大陸）女子與不特定人為性交之行為，每次客人與涂梅芬等
    女子性交之代價為新臺幣（下同）3,000 元，由康坤榮抽1,
    400 元，餘由大陸女子及所屬經紀人取得，並以每趟100 元
    之代價僱用與其有犯意聯絡之康坤元、邱堂軒載送涂梅芬等
    女子從事性交易，並均以之為常業（康坤榮、康坤元、邱堂
    軒妨害風化部分業已提起公訴，邱堂軒、康坤元業經本院判
    決，康坤榮經本院發佈通緝中）。又康坤榮為使大陸女子孫
    麗萍能以假結婚方式來臺從事性交易，即於92年3 月間指使
    邱堂軒赴大陸瀋陽市與大陸女子孫麗萍辦理假結婚，於取得
    當地結婚證明書後，即先行搭機回臺，且因邱堂軒與孫麗萍
    係辦理假結婚，為免至警局辦理對保無法通過致使孫麗萍無
    法順利來臺從事性交易獲利，遂於93年6 月中旬某日，約任
    職桃園縣政府警察局桃園分局同安派出所之警員顏肇宏在桃
    園縣桃園市○○○路○ 段153 號同安派出所旁之積架汽車代
    理商前碰面，要求顏肇宏違背職務協助邱堂軒通過對保使孫
    麗萍能順利來臺，而顏肇宏竟予以允諾，且收受康坤榮所交
    付之5,000 元現金賄款後離去，而康坤榮即於93年6 月18日
    叫邱堂軒至桃園縣政府警察局桃園分局同安派出所辦理對保
    ，顏肇宏即代理管區員警宋光世為邱堂軒辦理對保，且違背
    職務，明知未予翔實查對及詢問保證人，乃即逕於前開大陸
    地區人民進入臺灣地區保證書上，屬於邱顏肇宏本於警員職
    務有權製作之「對保或證明機關（構）簽註意見欄」之職務
    上所掌公文書中登載：「一、查保證人在本轄設有正式戶籍
    及有正當職業。二、經將保證責任親口告知保證人。三、保
    證人認保屬實。」等之不實事項，並盜用所長施文仲之職名
    章蓋用於大陸地區人民進入臺灣地區保證書及桃園縣政府警
    察局大陸來台人士對保工作檢測表上，使孫麗萍得於93年10
    月22日以邱堂軒配偶身分入境臺灣地區，足以生損害於警局
    對對保管理之正確性及施文仲。
二、案經臺灣桃園地方法院檢察署檢察官指揮法務部調查局桃園
    縣調查站偵查後起訴。
    理  由
壹、證據能力方面：
一、按被告之自白，非出於強暴、脅迫、利誘、詐欺、疲勞訊問
    、違法羈押或其他不正之方法，且與事實相符者，得為證據
    ；被告陳述其自白係出於不正之方法者，應先於其他事證而
    為調查，該自白如係經檢察官提出者，法院應命檢察官就自
    白之出於自由意志，指出證明之方法，刑事訴訟法第156 條
    第1 項、第3 項定有明文。準此，被告對檢察官所提渠於警
    詢時及偵查中之供述，其證據能力並無意見，復本院亦查無
    有何顯然不正之方法取得情事，而悖於其自由意志，是被告
    前開供述得為證據，合先敘明。
二、按被告以外之人（包括證人、鑑定人、告訴人、被害人及共
    同被告等）於審判外之陳述雖不符刑事訴訟法第159 條之1
    至之4 等4 條之規定，而經當事人於審判程序同意作為證據
    ，法院審酌該言詞陳述或書面陳述作成時之情況，認為適當
    者，亦得為證據；當事人、代理人或辯護人於法院調查證據
    時，知有刑事訴訟法第159 條第1 項不得為證據之情形，而
    未於言詞辯論終結前聲明異議者，視為有前項之同意，同法
    第159 條之5 定有明文。立法意旨在於傳聞證據未經當事人
    之反對詰問予以核實，原則上先予排除。惟若當事人已放棄
    反對詰問權，於審判程序中表明同意該等傳聞證據可作為證
    據；或於言詞辯論終結前未聲明異議，基於尊重當事人對傳
    聞證據之處分權，及證據資料愈豐富，愈有助於真實發見之
    理念，且強化言詞辯論主義，使訴訟程序得以順暢進行，上
    開傳聞證據亦均具有證據能力。查本件下列所引用之被告以
    外之人於審判外之陳述，除被告之辯護人爭執康坤榮於警詢
    、偵查中之證述無證據能力以外，因公訴人、被告、辯護人
    均表示不爭執其證據能力，復本院認其作成之情形並無不當
    情形，經審酌後認為適當，故前開審判外之陳述得為證據，
    併此敘明（本院卷二第143 、144 頁參照）。
三、康坤榮於警詢、偵查中證述之證據能力：
  (一)本案被告顏肇宏之辯護人雖就康坤榮於警詢、偵查中之證述
    之證據能力有所爭執，辯稱康坤榮均以被告身分供述，最後
    檢察官才問有無親屬僱傭關係後始命具結，有違刑事訴訟法
    第181 條之規定，且未經被告顏肇宏對質詰問，應無證據能
    力云云。
  (二)按以證人恐因陳述致自己或與其有刑事訴訟法第180 條第1
    項關係之人受刑事追訴或處罰者，得拒絕證言，同法第181
    條固有明文，證人此項拒絕證言權，與被告之緘默權，同屬
    其不自證己罪之特權。92年2 月6 日修正公布前之刑事訴訟
    法第186 條第3 款規定：「證人有第181 條情形而不拒絕證
    言者，不得令其具結。」修正後第186 條第2 項，增訂法院
    或檢察官於「證人有第181 條之情形者，應告以得拒絕證言
    」之義務。凡此，均在免除證人因陳述而自入於罪，或因陳
    述不實而受偽證之處罰，或不陳述而受罰鍰處罰，而陷於抉
    擇之三難困境。此項拒絕證言告知之規定，法院或檢察官如
    未踐行，而告以刑事訴訟法第187 條第1 項「具結之義務及
    偽證之處罰」，並依同法第186 條、第189 條規定「命朗讀
    結文後為具結」，無異強令證人必須據實陳述，剝奪其拒絕
    證言權，所踐行之訴訟程序固有瑕疵。惟因此所取得之證人
    供述證據，是否具有證據能力，應分別情形以觀。
  (三)本案證人康坤榮於偵查中作證時，原應依法告知得拒絕證言
    ，卻漏未告知（94年度偵字第5537號卷二，94年3 月24日，
    第314-316 頁；94年度偵字第5537號卷三，94年7 月8 日，
    第666-671 頁、94年度偵字第7116號卷，94年7 月8 日，第
    132-137 頁參照），但主張違反拒絕證言權之告知者應該是
    被訊問者即康坤榮本人，在經檢察官以證人身分訊問時，有
    無侵害其緘默權及不自證己罪權之問題，依據「權利領域理
    論」，也就是美國法所稱之「當事人適格理論」，能夠主張
    之人只有康坤榮本人，即於康坤榮本人之案件，因兼及影響
    依正當法律程序原則進行審判之訴訟權益，固應認屬因違背
    法定程序所取得之證據，適用刑事訴訟法第158 條之4 所定
    權衡原則為審酌、判斷其有無證據能力。然康坤榮以外之人
    於本案中即顏肇宏可否據此主張，甚有疑問，本院雖非採行
    最嚴格之核心理論，惟被告以外之人要主張被告之緘默權及
    不自證己罪權被侵犯，因而有不利被告以外之人之情形，也
    必須先判斷該被告以外之人是否與該犯罪事實有嚴密之牽連
    關係或射程距離，此外尚必須判斷檢察官於訊問被告（康坤
    榮）時有蓄意要取得不利於被告以外之人（顏肇宏）之證據
    ，因而規避康坤榮之不自證己罪權之保障，如此顏肇宏始得
    主張。本案查康坤榮係檢察官指為行賄之人，屬被告顏肇宏
    是否犯受賄罪之關鍵證人，二人甚且有對向犯之關係。而顏
    肇宏方為檢察官於貪污案件中的主要偵查對象，依所謂「目
    標理論」更應容許被告顏肇宏主張康坤榮之權利是否受侵害
    。惟查康坤榮於本案係共同被告身分，其另涉行賄、妨害風
    化等罪，檢察官將康坤榮以被告之身分訊問，其程序並無錯
    誤，康坤榮於陳述之過程中指證顏肇宏等公務員，檢察官始
    於訊問完畢後以證人之地位命其具結，其目的在確認指證之
    真實性，並未有證據令本院懷疑檢察官是蓄意有上述侵害顏
    肇宏等人之動機及情事，且檢察官於供後具結也是符合法定
    程序，因為在康坤榮不開口陳述之前，無法苛求檢察官先探
    知是否會涉及顏肇宏等人之內容，就此而言，當然只能供後
    具結，重點在於檢察官於證人供後具結後，是否曾再就康坤
    榮之前陳述涉及顏肇宏等人之事項再行確定所言是否屬實，
    而本案檢察官命康坤榮供後具結後，均有再訊問康坤榮，其
    於具結前就上開對邱堂軒等人（包括顏肇宏）所言是否屬實
    ，康坤榮仍答稱實在，程序並無瑕疵，屬合法取證。
  (四)又警詢筆錄在製作時，不論是被告或證人都可能隨時指證到
    其他之人，偵訊筆錄亦同，檢警不可能立即停止訊問，令被
    指涉之人均即到場對質，更遑論我國迄今尚未實行全面辯護
    之法制，因而在警詢、偵查中根本幾乎難以有全方位保障之
    對質詰問，更不可能在雙面關係之偵查程序行使交互詰問，
    因而這些先前陳述之筆錄要提出於審判庭以作為認定被告犯
    罪事實之依據，就必須先給予被告有對質詰問之機會，此即
    所謂「先前的對質詰問權法理」，而這裡的對質詰問當然係
    指被告在審判外或審判中有與證人對質詰問之機會，而交互
    詰問法制當然祇能在審判中之三面關係下始能操作，不論對
    質詰問或交互詰問，都是對於證人於審判中及審判外之陳述
    有檢驗其陳述真實與否之程序，換言之，絕對不是僅針對證
    人審判中之證言行使對質詰問，毋寧更重要的是對於證人於
    審判外曾指述被告之筆錄亦有對質詰問之機會，尤其是審判
    中與審判外陳述不一致時，對質詰問權更有其意義。而審判
    外陳述之證人在審判中亦到庭陳述，其陳述發生不一致之情
    形，何以要採信審判外並非在法官前之陳述，反而不採信審
    判中在法官前之陳述，就必須說明其理由，這就是學說上所
    謂的「非典型之傳聞例外」，也就是刑事訴訟法第159 條之
    2 所規定之意旨所在。證人康坤榮於本院審判時業已傳喚到
    庭，經交互詰問，並使被告及辯護人分別行使對質權、反對
    詰問權（本院卷三第181 頁至第188 頁參照），就康坤榮於
    審判外之陳述，不論與審判中一致與否，均亦有對質詰問之
    機會，該項對質詰問權因而延緩至審判時確保，此即為「延
    緩的對質詰問權法理」，是證人康坤榮前開審判外之陳述，
    因已足確保被告之對質詰問權，被告並無權益受有損害，亦
    無防禦上之不利益，故可認有證據能力。
  (五)按刑事訴訟法第158 條之3 規定：「證人、鑑定人依法應具
    結而未具結者，其證言或鑑定意見，不得作為證據。」所謂
    「依法應具結而未具結者」，係指檢察官或法官依刑事訴訟
    法第175 條之規定，以證人身分傳喚被告以外之人（證人、
    告發人、告訴人、被害人、共犯或共同被告）到庭作證，或
    雖非以證人身分傳喚到庭，而於訊問調查過程中，轉換為證
    人身分為調查時，此時其供述之身分為證人，則檢察官、法
    官自應依本法第186 條有關具結之規定，命證人供前或供後
    具結，其陳述始符合第158 條之3 之規定，而有證據能力。
    若檢察官或法官非以證人身分傳喚而以共犯、共同被告身分
    傳喚到庭為訊問時，其身分既非證人，即與「依法應具結」
    之要件不合，縱未命其具結，純屬檢察官或法官調查證據職
    權之適法行使，當無違法可言。而前揭不論係本案或他案在
    檢察官面前作成未經具結之陳述筆錄，係屬被告以外之人於
    偵查中向檢察官所為之陳述，本質上屬於傳聞證據，基於保
    障被告在憲法上之基本訴訟權，除該被告以外之人死亡、身
    心障礙致記憶喪失或無法陳述、滯留國外或所在不明而無法
    傳喚或傳喚不到、或到庭後拒絕陳述等情形外，如已經法院
    傳喚到庭具結而為陳述，並經被告之反對詰問，前揭非以證
    人身分而在檢察官面前未經具結之陳述筆錄，除顯有不可信
    之情況者外，得為證據，並應於判決內敘明其符合傳聞證據
    例外之理由；又前揭非以證人之身分在審判中之陳述筆錄，
    倘該被告以外之人已經法院以證人身分傳喚到庭並經具結作
    證，且由被告為反對詰問，或有前揭傳喚不能或詰問不能之
    情形外，該未經具結之陳述筆錄因屬審判上之陳述，自有證
    據能力，不能因陳述人未經具結，即一律適用本法第158 條
    之3 之規定，排除其證據能力（最高法院97年度台上字第21
    75號判決意旨參照）本案證人康坤榮於本院審判時業已傳喚
    到庭，經交互詰問，並使被告及辯護人行使對質權、反對詰
    問權之機會（本院卷三第181 頁至第188 頁參照），是康坤
    榮於審判外以「被告」身分之陳述，雖未經具結，前經判斷
    符合傳聞法則之例外且未侵害被告顏肇宏之對質詰問權，是
    亦有證據能力，附此敘明。
四、另本院以下所引用之非供述證據，均與本件事實具有自然關
    聯性，且核屬書證、物證性質，又查無事證足認有違背法定
    程序或經偽造、變造所取得等證據排除之情事，復經本院依
    刑事訴訟法第164 條、第165 條踐行物證、書證之調查程序
    ，況公訴人及被告、辯護人對此部分之證據能力亦均不爭執
    ，是堪認均有證據能力。
貳、有罪部分：
一、訊據被告固坦承有於93年6 月18日蓋用宋光世與所長施文仲
    之職名章，辦理邱堂軒之對保事宜（本院卷二第143 頁參照
    ），惟矢口否認有何貪污及偽造文書犯行，辯稱：並未於93
    年6 月中旬與康坤榮於積架汽車公司碰面，更未收受康坤榮
    5,000 元。未違背職務，亦未將不實事項登載於保證書、對
    保總冊，更無盜用宋光世、施文仲職名章之行為。當天伊是
    值班勤務，由於管區員警在外值勤，所以管區便請伊幫忙處
    理對保事宜。伊不知道邱堂軒是假結婚，伊與管區聯絡後，
    管區請伊幫忙處理，因為當事人很急，說下午要趕著去臺北
    入出境管理局，伊為了便民才蓋用管區及所長的職名章云云
    。
二、經查：康坤榮為使大陸女子孫麗萍能以假結婚方式來臺從事
    性交易，於92年3 月間指使邱堂軒赴大陸瀋陽市與大陸女子
    孫麗萍辦理假結婚，於取得當地結婚證明書後，邱堂軒即先
    行搭機回臺，並於93年6 月18日至桃園縣政府警察局桃園分
    局同安派出所辦理對保，被告顏肇宏雖非邱堂軒的管區警員
    ，惟當天係顏肇宏替邱堂軒辦理對保，顏肇宏有在大陸地區
    人民進入臺灣地區保證書、對保工作檢測表及大陸人民申請
    來臺對保總冊上蓋用管區警員宋光世及所長施文仲之職名章
    。邱堂軒並於93年10月向內政部警政署入出境管理局提出孫
    麗萍來臺探親之申請，致該機關核發孫麗萍之中華民國臺灣
    地區旅行證，使孫麗萍於93年10月22日，以邱堂軒配偶身分
    入境臺灣地區，而孫麗萍一入境甫出機場，即由康坤榮媒介
    從事性交易，並由康坤榮支付邱堂軒至大陸之旅費，康坤榮
    並每月給予邱堂軒3 萬元之報酬至孫麗萍離台為止等情，業
    據證人康坤榮、邱堂軒證述明確，並有大陸地區人民進入臺
    灣地區保證書（被保人：孫麗萍，保證人邱堂軒）、桃園縣
    政府警察局大陸來臺人士對保工作檢測表（被保人：孫麗萍
    ，保證人：邱堂軒）、大陸地區人民申請入境來臺對保總冊
    、孫麗萍之入出境查詢資料、桃園縣政府警察局桃園分局同
    安派出所受理流動人口登記簿、戶長目錄、戶卡片（94年度
    偵字第5537號卷三第692-696 頁；94年度偵字第7501號卷第
    39-47.70-72.75-77.82-84 頁；94年度偵字第7507號卷第38
    -42.44-46 頁）、內政部入出國及移民署99年12月29日移署
    資處寰字第0990187827號函暨附件資料（含(1)邱堂軒、孫麗
    萍之入出國紀錄；(2)孫麗萍之大陸地區人民進入臺灣地區旅
    行證申請書、大陸地區人民進入臺灣地區保證書、中華民國
    臺灣地區補出境申請書；(3)邱堂軒之訪查紀錄表、面談紀錄
    、戶籍謄本；(4)孫麗萍與邱堂軒之結婚公證書、財團法人海
    峽交流基金會之證明，94年度訴字第1417號卷七第242-268
    頁參照）附卷可稽，此部分之事實首堪認定。
三、上開犯罪事實，業據證人康坤榮先後迭於警詢、偵查及本院
    審理中證述綦詳：
  (一)康坤榮於94年3 月26日警詢時證稱：伊是用人頭假結婚的方
    式，到派出所對保，引進大陸女子到臺灣，伊有對保1 個大
    陸女子孫麗萍進入臺灣，配偶是邱堂軒。伊是委託邱堂軒至
    桃園縣政府警察局桃園分局同安派出所對保，管區員警好像
    是宋光世，但伊不確定，伊不認識宋光世。顏肇宏是約一、
    二年前朋友介紹伊認識的，因此伊有顏肇宏的電話，但不常
    聯絡。伊有事先向同安派出所員警顏肇宏要求幫忙同意在邱
    堂軒的對保書上核章，以利孫麗萍進入臺灣。伊告訴顏肇宏
    ，伊有一個朋友要結婚，在同安派出所轄區內，請顏肇宏幫
    忙同意對保，因伊沒有空請顏肇宏吃飯，就拿了5,000 元給
    顏肇宏，當作請吃飯。只有孫麗萍一人屬於伊自己到派出所
    以假結婚真賣淫方式引進等語（94年度偵字第7434號卷第16
    至20頁參照）。
  (二)94年3 月24日偵查中證稱：93年11月8 日通訊監察譯文中伊
    與大陸張姓男子談到：「張大哥，那管區有算哦」，是因為
    邱堂軒與孫麗萍第一次結婚管區會來查訪，伊就拜託同安派
    出所警員顏肇宏向管區警員疏通，請不要為難。是在孫麗萍
    來臺之前，在派出所旁邊的積架汽車公司拿5,000 元給顏肇
    宏，是用千元大鈔給的，伊拿錢給顏肇宏時伊請顏肇宏多多
    幫忙邱堂軒的查訪。拿5,000 元給顏肇宏的時候，顏肇宏應
    該知道邱堂軒與孫麗萍是假結婚，因為伊本身就是從事應召
    業，顏肇宏也知道伊是從事應召業。伊是跟顏肇宏說伊朋友
    要娶大陸妹請顏肇宏多幫忙，但是顏肇宏錢拿了是否有處理
    伊不清楚。伊有叫邱堂軒去找去找管區對保，但是伊不知道
    管區的名字，伊有跟邱堂軒說都打點好了等語（94年度偵字
    第5527號卷二第315 頁參照）。又於94年7 月8 日偵查中結
    證稱：93年6 月8 日是顏肇宏警員辦理邱堂軒與大陸女子孫
    麗萍的對保事宜，並經伊當庭指認照片無誤。伊於6 月18日
    的前幾天，約顏肇宏在同安派出所的旁邊一家積架汽車代理
    商見面，伊跟顏肇宏說邱堂軒要辦對保的事情、顏肇宏是否
    認識邱堂軒的管區，請顏肇宏幫伊疏通一下。當時雖然沒有
    跟顏肇宏明講邱堂軒是要孫麗萍假結婚，但是顏肇宏知道伊
    是應召業者，伊要以假結婚的方式來引進大陸女子。顏肇宏
    說管區警員他認識，大概談了約十幾分鐘，伊當場就拿了5,
    000 元現金給顏肇宏。且伊先前也有以電話跟顏肇宏提到認
    不認識管區、要幫忙這件事。顏肇宏就將5,000 元收了，說
    應該沒有問題就離開了。後來伊就跟邱堂軒說處理好了，叫
    邱堂軒去派出所找管區對保就可以了。後來邱堂軒就去辦對
    保。也沒有什麼問題。給顏肇宏5,000 元是幫伊處理大陸女
    子的酬謝（94年度偵字第7116號卷第133 至135 頁參照）。
  (三)證人康坤榮復於96年9 月13日經分離審判程序、告以不自證
    己罪之權利後經交互詰問結證稱：伊認識顏肇宏，時間不記
    得了，是朋友一起喝咖啡時認識的，認識距今約7 、8 年。
    認識時顏肇宏是警察是刑事組偵查員，後來調同安派出所。
    認識顏肇宏後，沒有經常與其聯絡。喝咖啡後沒有一起吃過
    飯。伊曾有個佣人是逾期的外勞，請顏肇宏幫忙遣送回去。
    於94年間，伊曾因一個外勞違反就業服務法遭查獲，當時承
    辦人員為吳保育、許焜、顏肇宏，有通知到派出所作筆錄
    ，後來這個案子伊的部分被罰錢，外勞也被遣送回去。在該
    案中伊並無交付金錢給警務人員。伊本身有經營應召站，認
    識顏肇宏的時候，就是在經營應召站。當時伊認識顏肇宏時
    ，並未告知顏肇宏伊在經營應召站，當時顏肇宏不知道。伊
    經營應召站旗下有7 、8 名大陸女子，都是來來去去，少的
    時候只有1 、2 個。這些大陸女子引進方式有的是自己辦，
    有的是經紀幫伊處理。伊透過警察機關辦理對保屬於旗下的
    大陸女子只有孫麗萍。警察機關辦理對保完，管區一般會進
    行查訪，但不知道這件有無查訪。伊曾麻煩顏肇宏說有一件
    孫麗萍老公委託的案子，不知道管區是誰，就請顏肇宏幫忙
    。伊沒有請顏肇宏吃過飯，只有交付5,000 元。時間不記得
    ，是以電話聯絡在派出所旁邊汽車公司的外面。伊跟顏肇宏
    說因為伊沒有空請吃飯，所以5,000 元給顏肇宏吃飯。伊請
    員警辦理對保只有邱堂軒這一次。因為邱堂軒結婚第二次，
    怕被警察懷疑、列管，一般第二次之以後就會被列管。伊知
    道邱堂軒有妨害風化前科，擔心邱堂軒的前科在對保時發生
    不利的影響。而且邱堂軒剛離婚，又不住在對保的地方，怕
    警察刁難。伊數度指證顏肇宏均屬實在。伊請顏肇宏幫忙時
    ，有跟顏肇宏講對保人的姓名，顏肇宏叫伊隔天請對保人過
    去，伊就按照指示辦理。後來有跟邱堂軒說找顏肇宏對保，
    伊不認識宋光世，沒有跟邱堂軒說「宋光世」，只是叫邱堂
    軒隔天去找「管區」對保，伊有跟邱堂軒講時間，應該是下
    午，但伊忘記叫邱堂軒幾點去。5,000 元是在辦完事情後才
    交付的。之前顏肇宏就打電話給伊，跟伊說時間，叫邱堂軒
    過去。顏肇宏應該知道邱堂軒是假老公，因為之前顏肇宏就
    知道伊是從事應召業，應該猜得出是要用假結婚的方式引進
    大陸女子等語（本院卷三第181 頁至第188 頁）。
四、證人即案發時桃園縣政府警察局桃園分局同安派出所所長施
    文仲亦迭於警詢、偵查及審理程序中證稱：
  (一)施文仲於94年4 月10日警詢中證稱：伊不知道邱堂軒至同安
    派出所辦理對保大陸女子孫麗萍乙案，警員顏肇宏及其他同
    仁均沒有向伊報告該人對保一事。邱堂軒至同安派出所對保
    大陸女子孫麗萍來臺乙案之「大陸地區人民進入臺灣地區保
    證書」及「大陸來臺人士對保工作檢測表所長職名章」不是
    伊親自所核的章。伊有一個章放在值班台以供同仁受理汽機
    車失竊所用，另一個放置在伊的身上，自己保管。平常民眾
    到所對保，同仁受理後會放置在伊的桌上，等伊親自核章。
    若伊輪休時，是由副所長核章等語（94年度偵字第7501號卷
    第32、33頁）。又於94年9 月13日警詢中證稱：同安派出所
    處理國人來所申辦其大陸自己偶來臺探親的對保手續之規定
    及程序，是先由申請轄區國人填寫「大陸地區人民進入臺灣
    地區保證書」至派出所辦理對保係業務，並由管區員警對保
    證人依照「桃園縣政府警察局大陸來臺人士對保工作檢測表
    」各項問題進行檢測，再由辦理對保業務之員警依規定在「
    大陸地區人民申請入境來臺對保總冊」記載，作為派出所管
    制轄區大陸人民使用，管區員警必須於初次對保後15日內複
    查。前述保證書及檢測表由承辦員警製作完成後，均應陳閱
    給伊親自核章，該項業務伊本人也都會親自核閱，不會授權
    他人代行。至於對保總冊則由業務承辦自行保管，無須陳閱
    。伊不認識康坤榮及邱堂軒，與渠等2 人無任何交往關係。
    伊不知道邱堂軒為其大陸妻子孫麗萍來臺探親事宜向同安派
    出所辦理對保乙案，從未看過此案公文，也未曾見過邱堂軒
    及孫麗萍。邱堂軒住居所之警勤區員警為宋光世，因此邱堂
    軒為其大陸妻子孫麗萍來臺探親事宜向同安派出所辦理對保
    乙案本應由宋光世負責，至於對保案是否係由宋光世親自蓋
    章，伊則不知道。由於平日伊有放置職章在值班櫃檯上作為
    汽機車失竊及報案三聯單使用，上開保證書及檢測表上所蓋
    之伊的職章，經伊詳視後，確定係伊平日置於值班櫃檯上之
    職章。事後經由桃園分局調查，上開保證書及檢測表上之所
    長核章，即係由警員顏肇宏未經伊本人同意擅自以伊置於值
    班櫃檯之職章所盜蓋。如伊前述，大陸人民進入臺灣地區對
    係業務伊均親閱核章，因此伊從未授權或事後同意他人處理
    前述邱堂軒辦理對保乙案。顏肇宏涉嫌不法案是在伊調到八
    德分局之後才爆發，之後伊也未曾與顏肇宏聯絡，因此伊不
    清楚顏肇宏私自使用伊的職章目的為何等語（94年度偵字第
    7501號卷第73、74頁）。
  (二)施文仲於94年9 月13日偵查中證稱：伊不清楚93年6 月18日
    邱堂軒有無到同安派出所辦理與大陸女子孫麗萍結婚的對保
    、是何人辦理。伊也不清楚94年度偵字第7501號卷第39、40
    頁之保證書、對保工作檢測表、對保總冊等是何人製作，因
    為照規定對保的資料辦妥後，要經過伊審核，但是這些資料
    都沒有經過伊審核。伊有一個職章是放在值班台，因為汽機
    車失竊報案要辦理，但是有關於要申請大陸人士來臺對保的
    事，伊並沒有授權顏肇宏蓋伊的職名章，因為派出所關於警
    員所作的文書必須伊審核後才會蓋伊的章，且依照作業流程
    ，如果管區不在，可以為了便民由其他警員代理辦理對保，
    但必須蓋實際對保人職名章，不能蓋管區的章。伊有告知派
    出所警員在代理其他警員在辦理申請大陸人士來臺的對保時
    必須蓋自己的職名章，且是一個慣例，代理他人對保一定要
    蓋實際對保人的章等語（94年度偵字第7434號卷第68至72頁
    參照）。
  (三)施文仲復於本院96年8 月2 日審理時經交互詰問證稱：伊曾
    擔任桃園市同安派出所所長二年半，至93年12月31日為止。
    同安派出所有負責處理有關國人申請大陸配偶來臺探親之對
    保事宜，只要轄區內的則由現任的管區警員來負責，但如警
    員休假則可由其他警員代理。由值班或備勤的警員處理，或
    事先有跟管區警員通過電話，則管區警員可委託其他同仁來
    辦理。由其他警員幫忙處理的狀況，沒有規定是用管區警員
    或代理人印章，蓋用管區警員或代理人印章都是符合的規定
    。因為這種代理，如果不是管區警員，一般蓋完實際代理人
    的章後，要影印一份給管區警員，讓管區○○○道有幫他辦
    理對保，但也有同仁會拿管區警員的章來蓋，之前沒有嚴格
    規定要如何蓋章。對保業務長久以來規定一直在改變，93年
    6 月當時的慣例就是如伊方才所述有二種情形，一種是直接
    蓋管區警員的章，然後影印一份給管區警員，另一種是蓋實
    際代理人的章，再加註代理，也是要影印一份給管區警員。
    管區警員辦理完對保事項後，要經伊批閱蓋章後，再送上級
    分局第五組。處理完當天就要放在伊的辦公桌上，伊不一定
    當天審核，有時隔一天，或遇到例假日，也會放假。除了伊
    請假、輪休外，由副所長代理，其他的都由伊批閱蓋章。有
    人來辦理對保，把一份保證書、一份年籍資料送來，由伊審
    核用印後再通知當事人來取回保證書及年籍資料，但年籍資
    料部分伊不用蓋章，而送到五組的部分則是伊審核完拿影本
    送五組，五組是事後審核。所內所留的也是影本。因為雖然
    沒有規定要當天交付保證書給對保人，但一般民眾希望可以
    來了就馬上辦理取回文件，因為民眾來的時候管區警員不一
    定在，所以就有備勤的人或值班的人來處理。關於對保的事
    宜如沒有在當天辦理，也沒有規定幾日內要完成。在同安派
    出所的值班台沒有全所同仁的印章，辦理此項業務有整本的
    對保總冊，有專人保管。伊有一個職章放在值班台，有時民
    眾來報機車失竊，需要三聯單所蓋用，這是專門用在失竊三
    聯單，關於辦理與大陸女子辦理結婚對保的章與伊放在值班
    台上的章是不同的，對保的章都是要由伊親蓋，如伊不在，
    則由副所長代理蓋伊的職章。方才所述放在值班台的章及辦
    理對保的章，形式沒有不同，伊的官階不到分局長，伊沒有
    辦法做專用的甲章、乙章，所以伊的章都是一樣的，本件沒
    有經伊蓋章，伊蓋過的伊都會有印象，而本件有爆發案件，
    所以伊比較注意，伊有憑伊的印象查本件申請書的印文。伊
    確認94年度偵字第7501號卷宗第39、40頁大陸地區人民進入
    臺灣地區保證書、對保工作檢測表沒有經伊親自核閱、用印
    。大陸人民進入臺灣地區對保業務伊都是親閱、核章，從未
    授權或事後同意他人處理邱堂軒的對保業務，本件是顏肇宏
    沒有經伊同意，擅自拿伊在值班台上的職章去蓋。93年6 月
    間顏肇宏在同安派出擔任警員，負責警勤區、服共同勤務及
    個別勤務。關於與大陸女子結婚對保的職務也是顏肇宏的工
    作內容，只要是管區警員都可以受理，但只負責各自的管區
    範圍，顏肇宏的管區伊忘了，要問顏肇宏，因為同安所有42
    個警勤區。如所長及副所長均不在所內，辦理對保時需將相
    關文件放在所長或副所長的桌子等核章，而不能擅自使用所
    長或副所長的章蓋用，這所內同仁都知道（94年度訴字第14
    17號卷三第93頁至第106頁參照）。
五、證人即邱堂軒之管區員警宋光世亦迭於警詢、偵查及審理程
    序中證稱：
  (一)宋光世於94年3 月27日警詢中證稱：伊不認識孫麗萍，孫麗
    萍進入臺灣前相關手續不是伊對保、審核、經辦的。該女來
    臺住址確為伊負責的警勤區內，但該對保案件並非伊本人所
    審核經辦，伊不記得有承辦過該案，伊認為可能是伊休假時
    ，不知道是哪個同事擅自取伊的職名章幫伊蓋的。伊的職名
    章通常都放在未上鎖的一般交辦櫃中，可能是因此而被人擅
    自使用。除了伊交辦櫃中可以拿到職名章外，還有派出所公
    用的職名章放在值班台，任何人都可以拿得到並使用。伊和
    顏肇宏為一般同事，顏肇宏並無向伊提及任何關於大陸來臺
    人士對保需伊幫忙之事。伊不認識邱堂軒、康坤榮。伊並未
    接到任何關於孫麗萍進入臺灣的任何通知，伊是在派出所內
    一本流動人口登記資料聯單內看到孫麗萍的資料後才知道的
    ，當伊知道後，伊便依上載之電話通知孫麗萍，欲請其至派
    出所協助建立資料，孫麗萍雖稱願意至派出所，但卻從未來
    過，所以伊才說不認識孫麗萍。有到孫麗萍申請來臺地址查
    訪過，是伊巡邏勤務過去看的，確實的日期伊不記得，而且
    伊有問該址的大樓管理員有無見過孫麗萍，管理員說沒有見
    過且該戶沒有人居住，伊就離開。因為伊打電話孫麗萍有接
    聽，伊在電話中請孫麗萍將戶籍遷到實際的居住地，所以沒
    有通報行方不明（94年度偵字第7501號卷第36頁至第38頁參
    照）。於94年9 月13日警詢中證稱：依同安派出所處理國人
    來所申辦其大陸配偶來臺探親的對保手續之規定及程序，大
    陸配偶要來臺探親，在93年度以前，需由國人親至派出所提
    出申請，申請人需帶戶口名簿與大陸人士之結婚證書，經勤
    區員警核對無誤後會在對保書上蓋職章，並經派出所所長核
    章，國人取得對保書後，再向入出境管理局提出大陸配偶來
    臺之申請。康坤榮、邱堂軒及孫麗萍等3 人伊均不認識，伊
    也不知渠等從事何業。伊雖然是邱堂軒住所之管區，但邱堂
    軒至同安派出所辦理對保時，伊適逢其它勤務不在派出所，
    因此伊並沒有經手處理孫麗萍之申請來臺對保案。孫麗萍之
    保證書、檢測表、對保總冊上之所以有伊經辦職章，係值班
    員警代為蓋印，伊事後才得知是顏肇宏代伊蓋印的，印象中
    顏肇宏當時有以電話告知伊代蓋職章，協助辦理某件大陸配
    偶來臺之對保案。派出所同仁在出勤時，大多會授權同事處
    理大陸配偶申請來臺對保案，就邱堂軒辦理對保乙案，伊沒
    有授權或同意他人代為處理。同安派出所除個人使用之職章
    外，另備有一套全所每位員警之職章，以供同仁出勤不在派
    出所時，值班人員可以代為處理業務，當時顏肇宏值班即是
    使用另一個職章蓋印，伊認為顏肇宏僅是單純幫伊辦理對保
    ，沒有什麼特別的目的等語（94年度偵字第7501號卷第36頁
    至第38頁參照）。
  (二)宋光世於94年9 月13日偵查中證稱：93年6 月18日邱堂軒到
    同安派出所辦理與大陸女子孫麗萍結婚的對保時，伊當時在
    外面出勤，不是伊辦理的。卷附保證書、對保工作檢測表、
    對保總冊不是伊製作的。職章是統一放在值班台，這職章是
    伊的但不是伊蓋的，事後伊了解是顏肇宏蓋的，顏肇宏在蓋
    章之前有打電話跟伊說，有一個人要辦大陸人士來臺的對保
    ，因為伊當時人在外面值勤，所以伊說請顏肇宏對保，但是
    顏肇宏辦何人的對保伊不清楚。伊是請顏肇宏代處理對保，
    但是伊沒有授權顏肇宏蓋伊的職名章。同安派出所警員代理
    其他警員辦理申請大陸人士來臺的對保時，依規定是要蓋實
    際對保人的章，只是要加註代理，且代理完畢後要影印一份
    交給管區的警員，這件案子顏肇宏沒有影印給伊。依邱堂軒
    的地址是伊的管區。派出所警員除非管區請假或是在外值勤
    才會幫其他警員辦理對保等語（94年度偵字第7434號卷第68
    頁至第72頁參照）。
  (三)宋光世復於本院96年8 月2 日審理時經交互詰問證稱：93年
    6 月18日邱堂軒辦理對保案件，當時伊在外面出勤。因為時
    間較久了，可能有與顏肇宏電話聯繫，但伊目前沒有印象有
    請顏肇宏對保，但顏肇宏有打來問。電話聯繫當中伊沒有特
    別跟顏肇宏說對保後不可以蓋用伊的職章。電話中沒有說，
    但有電話聯繫如有請他幫伊辦理的話，應該不會在電話中說
    直接蓋伊的章，伊跟他說請他先幫伊處理對保程序，有時伊
    外出時會把職章放在值班台，但伊沒有跟顏肇宏說可以蓋伊
    的職章，沒有規定對保程序是要蓋管區警員的章或實際代理
    人的章，而且其他同仁也有幫忙對保，而蓋用管區警員章的
    情形，通常代理的情形代理人不敢蓋自己的章，因為不是自
    己的轄區，但都會用電話聯繫。值班台沒有全所同仁包括所
    長、副所長的章。有時所長、副所長外出時他們會將章放在
    值班台蓋用在失竊三聯單，但要向所長、副所長報告，但不
    是固定放在值班台。要蓋用所長的章，要跟所長聯繫，包括
    失竊三聯單，也要跟所長聯繫，只有失竊三聯單及汽機車失
    竊的四聯會有這種情形，就是先聯繫經所長同意再蓋用放在
    值班台上的章，但有時電話沒有通就無法聯繫，也會直接蓋
    ，除此之外的其他情形就不能先蓋用。民眾來對保會先打電
    話來詢問管區警員是何人，或直接來派出所，但幾乎都不會
    先詢問，都直接來派出所。伊不認識邱堂軒與康坤榮，顏肇
    宏在代理處理邱堂軒對保案時，在電話中沒有跟伊說明對保
    者的相關資料，也沒有講名字，只有說伊的里民來辦理對保
    。對保工作檢測表內各項目在對保時應該仔細核對查對後勾
    選，通常是逐項以口頭詢問，而關於前科部分有時會調、有
    時不會調，但正常是一定要調。該檢測表第八、九項保證人
    是否有前科、保證人是否有經營特種行業，書面資料只有前
    科資料而已，特種行業都是以口頭詢問，特種行業底下註明
    參考資料伊沒有特別注意，而且沒有辦法查證，除非有被抓
    過。保證人是否經營特種行業需要參考前科資料。因為不是
    伊對保，所以此份資料不是伊所記載，這件可能是顏肇宏的
    疏失，因為一般作業要影印保證書等一份給管區警員，再經
    核對、備查，但本件顏肇宏沒有影印一份給伊，直接放在對
    保總冊裏，伊沒有辦法再查證，直到二組通知伊才知道。在
    93年間如同安派出所同仁代理管區警員辦理對保手續時，沒
    有硬性規定應蓋用何人的職名章，但管區警員一定要蓋用代
    理人的章，即蓋用實際代理人的章等語（94年度訴字第1417
    號卷三第93頁至第106頁參照）。
六、就有關國人與大陸地區人民結婚後申請大陸配偶來臺，向轄
    區派出所辦理對保之程序及轄區派出所須登載何事項於何種
    文書等節，業據本院向桃園縣政府警察局函查，據覆略以：
    本局94年8 月1 日前，國人申請大陸配偶來臺，均須至戶籍
    地派出所申辦對保事宜，申請人需檢附戶口名簿、親屬關係
    證明書等足資證明親屬關係之相關證件，經受理員警核實後
    始簽章，再經所長或副所長核章並加蓋所戳後始完成對保，
    受理員警須再將申請人及被申請人之相關基資登錄於對保總
    冊，以利查考，此有桃園縣政府警察局函文附卷可稽（94年
    度訴字第1417號卷二第8-10頁參照）。被告就上開程序知之
    甚稔，此觀被告自承：「當國人申請其大陸配偶來臺探親，
    必須要由該申請人持對保單、戶籍謄本、結婚證書、相片等
    相關資料赴戶籍管區之員警辦理，由管區員警審核，即針對
    該申請人的生活作息、有無前料等進行暸解，若有特殊情形
    則於對保單上加註意見，並依照桃園縣政府警察局大陸來臺
    人士對保工作檢測表各項問題進行檢測，審核完畢由管區員
    警核章後交由派出所所長審核並核章，核章完畢後則交還申
    請人，最後則是由管區員警依規定登錄於大陸地區人民申請
    入境來臺對保總冊上。」等語至明（94年度偵字第7501號卷
    第66頁參照）。互核上開被告供述、證人施文仲、宋光世之
    證詞，及桃園縣政府警察局函覆之對保作業流程，可知國人
    申請大陸配偶來臺，均須至戶籍地派出所申辦對保事宜，申
    請人需檢附戶口名簿、親屬關係證明書等足資證明親屬關係
    之相關證件，經受理員警核實後始簽章，再經所長或副所長
    核章並加蓋所戳後始完成對保，受理員警須再將申請人及被
    申請人之相關基資登錄於對保總冊，對保工作檢測表內各項
    目在對保時應該仔細核對查對後勾選，通常是逐項以口頭詢
    問，且通常均需調取前科資料查核。該檢測表第八、九項「
    保證人是否有前科」、「保證人是否有經營特種行業」需要
    參考前科資料管區警員辦理完對保事項後，要經所長批閱蓋
    章後，再送上級分局第五組。處理完當天就要放在所長的辦
    公桌上，除了所長請假、輪休外，由副所長代理，其他均由
    所長批閱蓋章。且證人宋光世為被告之同事，證人施文仲為
    被告之上司，彼等與被告並無任何仇隙怨懟，並無就對保相
    關流程、行政慣例、印章授權使用範圍等客觀事實做虛偽陳
    述誣陷被告之可能，雖就代理對保時究應蓋用管區員警（被
    代理人）或實際對保人（及代理人）之職章乙節，證人施文
    仲、宋光世前後證述不一，堪認尚無明確之行政慣例硬性規
    定必須蓋用實際對保人之印章（詳下述肆、不另為無罪諭知
    部分），然對保業務均需由所長或副所長親自核章，所長從
    未授權他人為之，所長放置在值班櫃檯上之職章僅得作為汽
    機車失竊及報案三聯單使用，證人施文仲及宋光世之證詞始
    終一致，此亦為被告顏肇宏於96年8 月2 日審理時自承：依
    規定要所長、副所長親自審核、用印。伊在93年6 月18日所
    承辦的4 、5 件對保業務，都是用完伊自己的章，再呈給所
    長或副所長等語明確（本院卷三第101 頁參照）。堪認被告
    先前辯稱：「對保業務所長核章部分因為所長事務較為繁忙
    ，所以同安派出所的作法是所長會將職章放置於值班台上並
    授權管區員警使用核章」、「所長施文仲在職期間對保總冊
    上對保所用的所長施文仲職章均與伊使用的是同一顆，並非
    均由所長親自核章」云云，無非卸責之詞，顯與事實不符。
七、經查：邱堂軒前曾於民國91年間因妨害風化案件，經本院於
    92年3 月12日以91年度桃簡字第1357號判決判處有期徒刑3
    月，於92年5 月19日確定，嗣於92年8 月13日易科罰金執行
    完畢，此有其臺灣高等法院前案紀錄表附卷可稽。且其自93
    年3 月間起，即受康坤榮指使負責載送大陸地區女子從事性
    交易，於93年6 月18日辦理對保時並無正當工作，業據邱堂
    軒迭於警詢、偵查中證述明確（94年度偵字第5537號卷一，
    94年3 月24日，第149-151 頁、94年度偵字第5537號卷二，
    94年3 月24日，第305-306 頁參照）。依上開對保工作標準
    作業流程，顯然可能讓管區警員起疑而進一步查核，造成證
    人康坤榮無法順利將孫麗萍引進，此核與證人康坤榮證述之
    行賄動機「因為邱堂軒結婚第二次，怕被警察懷疑、列管，
    一般第二次之以後就會被列管。伊知道邱堂軒有妨害風化前
    科，擔心邱堂軒的前科在對保時發生不利的影響。而且邱堂
    軒剛離婚，又不住在對保的地方，怕警察刁難」悉相符合。
    證人邱堂軒亦於本院審理時經交互詰問證稱：伊實際上並未
    居住桃園縣政府警察局桃園分局同安派出所轄區，是因為老
    闆康坤榮有租房子給大陸地區女子居住，因為孫麗萍要來台
    ，康坤榮與房東商量讓伊設籍。是康坤榮指定伊當天下午去
    對保。伊不擔心假結婚的事被發現因為康坤榮都說已經安排
    好了。當時辦理對保的員警沒有問伊對保工作檢測表第八、
    九項「保證人是否有前科」、「保證人是否有經營特種行業
    」這兩個問題。當日伊沒有開口要求當日就要拿到保證書，
    也沒有跟被告說伊趕著要去臺北境管局辦理手續等語明確（
    本院卷六第4 頁至第13頁參照）。依卷附孫麗萍之大陸地區
    人民進入臺灣地區保證書、對保工作檢測表及大陸人民申請
    來台對保總冊上，僅有管區警員「宋光世」及所長「施文仲
    」之級職章，並無任何被告「顏肇宏」之簽章，連證人即實
    際前往辦理對保事宜之邱堂軒94年3 月24日於警詢時，尚且
    誤認替渠辦理對保者即為「宋光世」本人而證稱：「去之後
    ，宋光世就拿資料給我寫。當時我的感覺宋光世應該了解我
    跟孫麗萍是假結婚。否則康坤榮為何要事先安排好再約去對
    保，且我去的時候宋光世沒有問我什麼，只叫我資料給他抄
    一抄而已。」（94年度偵字第5537號卷二第306 頁參照），
    係於94年3 月27日上午4 時20分警詢時經當面指認始發覺並
    非宋光世本人辦理對保（94年度偵字第7501號卷第34頁參照
    ），且仍不能確定是否為被告為其辦理對保，遲至94年7 月
    8 日始經指認照片確認為被告顏肇宏（94年度偵字第5537號
    卷三第667 頁參照），康坤榮卻早在94年3 月24日偵查時即
    就交付賄款予被告顏肇宏一情證述明確（94年度偵字第5537
    號卷二第314 頁至第316 頁參照），倘非證人康坤榮確實曾
    於93年6 月間拜託被告向管區疏通，並在同安派出所旁積架
    汽車公司見面交付被告5,000 元現金作為疏通之用，證人康
    坤榮何以得悉被告確有實際參與本案對保事宜？且邱堂軒之
    管區員警為宋光世而非顏肇宏，倘非顏肇宏事先告知對保時
    間，康坤榮如何得指示邱堂軒恰好於宋光世在外勤擔服巡邏
    勤務之時前往，而得由顏肇宏代理對保？倘非康坤榮誘以小
    利，被告何以甘冒負擔相關行政、刑事責任之風險，越權盜
    用所長之印章為邱堂軒辦理對保？且邱堂軒有前述妨害風化
    前科，依對保作業流程本應調取其前科資料查核，被告何以
    未加查核，即在該檢測表第八、九項「保證人是否有前科」
    、「保證人是否有經營特種行業」勾選「無」？倘非受康坤
    榮之請託，被告何以未依照「桃園縣政府警察局大陸來臺人
    士對係工作檢測表」各項問題翔實對邱堂軒進行檢測，且未
    於辦理對保後依規定交所長、副所長親自審核、用印？堪認
    證人康坤榮確實依據其親身見聞之事實據實證述，並非因就
    業服務法相關案件遭移送而挾怨報復誣攀被告。被告確實受
    康坤榮之請託並收受不法利益，而於辦理邱堂軒對保時違背
    職務，未作實質審核，並且越權盜用所長印章蓋用於大陸地
    區人民進入臺灣地區保證書及桃園縣政府警察局大陸來台人
    士對保工作檢測表上，被告犯行堪以認定。
八、被告之辯護人雖為其辯稱：康坤榮與邱堂軒二人所述，互核
    不符，且先後所述不一，被告依邱堂軒所示之資料及回答登
    載，猶如對接受訊問人進行訊問時所製作之筆錄相同，必須
    依申請人之之資料及回答登載，根本無明知為不實事項登載
    於職務上所掌文書之行為。復依「大陸地區人民及香港、澳
    門居民進入臺灣地區許可」對保手續表及大陸地區人民進入
    臺灣地區許可辦法之相關規定，警察機關辦理對保後，尚須
    由境管局面談官進行面談，於通過面談後，大陸人民才可能
    進入臺灣地區。邱堂軒辦理對保當時，孫麗萍尚未進行面談
    ，亦尚未進入臺灣地區，所以根本不可能出現在臺灣，更不
    可能陪同邱堂軒前往同安派出所，益證邱堂軒於99年4 月28
    日審理中所證稱是伊跟孫麗萍一同前往辦理對保乙節顯非真
    實，更不得依邱堂軒所為不實之證述，據為被告不利之證據
    云云，然查：
  (一)按人類之記憶，常隨著時間之逝去而逐漸磨損，記憶之線索
    常會改變，自難期證人能將過往事物之原貌完整呈現。故證
    人之陳述有部分前後不符，或相互間有所歧異時，究竟何者
    為可採，法院仍應本其自由心證，依據經驗法則及論理法則
    ，參酌其他補強證據予以綜合判斷，且應就證人之觀察力、
    記憶力及陳述力綜合審酌，以判斷其陳述之真偽，非謂一有
    不符或矛盾，即認其全部均為不可採信（最高法院94年度臺
    上字第2248號判決意旨參照）。交互詰問制度設計之主要目
    的，雖在於辨明證人供述證據之真偽，以期發見實體真實，
    然就實質證據價值面之判斷而言，並無所謂其證據價值即當
    然比審判外未經交付詰問之陳述為高之可言。第以證人所為
    之供述證據，係由證人陳述其所親身經歷事實之內容，而證
    人均係於體驗事實後之一段期間，方於警詢或檢察官偵訊時
    為陳述，更於檢察官偵訊後之一段期間，始於審判中接受檢
    、辯或被告之詰問，受限於人之記憶能力及言語表達能力有
    限，本難期證人於警詢或檢察官偵訊時，能一字不漏完全供
    述呈現其所經歷之事實內容，更無從期待其於法院審理時，
    能一字不漏完全轉述先前所證述之內容。因此，詰問規則方
    容許遇有「關於證人記憶不清之事項，為喚起其記憶所必要
    者」、「證人為與先前不符之陳述時，其先前之陳述」之情
    形時，即便為主詰問亦可實施誘導訊問（刑事訴訟法第166
    條之1 第3 項第3 款、第6 款參照），以喚起證人之記憶，
    並為精確之言語表達。從而，經交互詰問後，於綜核證人歷
    次陳述之內容時（包括檢察官偵訊時之陳述、法院審理時之
    陳述，以及於容許警詢陳述做為證據時之警詢內容），自應
    著重於證人對於待證事實主要內容之先後陳述有無重大歧異
    ，藉此以判斷其證詞之證明力高低，不得僅因證人於警詢或
    檢察官偵訊時所供述之部分內容不確定；或證人於交互詰問
    過程中，就同一問題之回答有先後更正不一致之處；或證人
    於警詢或檢察官偵訊中所證述之內容，與其於交互詰問時所
    證述之內容未完全一致，即全盤否認證人證詞之真實性。又
    同一證人前後供述證言彼此不能相容，則採信同一證人之部
    分證言時，當然排除其他部分之證言，此為法院取捨證據法
    理上之當然結果（最高法院96年度台上字第636 號判決意旨
    可資參照）。
  (二)就康坤榮指使邱堂軒前去辦理對保時之確切用語，究係要邱
    堂軒去找「管區」或「宋光世」、「顏肇宏」對保，依邱堂
    軒於94年3 月24日調查站所述：康坤榮係告訴邱堂軒其管區
    警員是宋光世，宋光世會讓他對保；偵查中供稱：康坤榮叫
    他去找宋光世警員對保；94年3 月27日警詢中供稱：康坤榮
    叫他去找管區警員宋光世對保，他便直接前往同安派出所找
    宋光世，指名要找警員宋光世；審理中供稱：之前有聽過老
    闆康坤榮說過宋光世此名字，在此之前沒有聽過顏肇宏此名
    字；固與康坤榮於96年9 月13日審理中證述：後來有跟邱堂
    軒說找顏肇宏對保，伊不認識宋光世，沒有跟邱堂軒說「宋
    光世」，只是叫邱堂軒隔天去找「管區」對保等語，有所不
    符。惟邱堂軒亦證稱：因保證書及檢測表上均加蓋警員宋光
    世的職名章，所以一直誤以為就是宋光世本人幫忙辦理對保
    手續的。康坤榮並未告訴說請誰幫忙，但是說已經安排好了
    等語（94年度偵字第7116號卷第136 頁、本院卷六第6 頁反
    面）。故邱堂軒就「宋光世」之名究係康坤榮所告知，或係
    受之後其所見保證書及檢測表上均加蓋警員「宋光世」之印
    象所混淆，實非無疑，誠如心理學家Elizabeth Loftus在《
    辯方證人》一書中所言：「人們在經歷過某一事件後，仍會
    不時暴露在新的訊息之下。這個新訊息的形式，可能是誘導
    性的問題，也可能是讓證人碰巧聽到別的證人對該事件的看
    法。在許多情況下，新訊息會與證人的記憶糾結在一起，或
    者被植入證人的記憶中，成為追加的記憶，也就是一段變形
    的、不純正的或扭曲的記憶。」又孫麗萍係於93年10月22日
    始入境，此有其入出國日期證明書附卷可稽，固不可能與邱
    堂軒一同於93年6 月18日至同安派出所辦理對保。事實上邱
    堂軒於警詢、偵查中從未言及孫麗萍與渠一同前往辦理對保
    ，係遲至99年4 月28日審理中經交互詰問時始作如上陳述，
    斯時據辦理對保之日已相距近6 年，證人邱堂軒就對保細節
    之記憶容有遭混淆誤認而與事實不符之處，惟就其係受康坤
    榮指使、並保證已安排好後始前往對保之基本事實，證述始
    終一致且與康坤榮所述相符，不論康坤榮究竟是否曾向邱堂
    軒提及「宋光世」或「顏肇宏」之名，當日實際為邱堂軒辦
    理對保者確實係被告顏肇宏而非宋光世，亦據被告坦認在卷
    。揆諸前揭判決意旨，自不能以一有不符或矛盾，即認證人
    康坤榮、邱堂軒證述全部均為不可採信。
  (三)就康坤榮請託顏肇宏時所使用之確切用語，康坤榮於調查站
    供稱：交付5,000 元現款給顏肇宏做為向該管區的疏通費；
    偵查中供稱：伊拿錢給被告時伊請被告多多幫忙邱堂軒的查
    訪；警詢中供稱：拿了5,000 元給被告，當作請被告吃飯；
    偵查中供稱：被告是否認識管區，請被告幫伊疏通一下；嗣
    改稱伊跟顏肇宏說因為伊沒有空請吃飯，所以5,000 元給被
    告吃飯，固略有不同，惟其交付金錢之目的均為使其被告違
    背職務而藉以完成上開對保手續，以讓孫麗萍得以順利入臺
    。又康坤榮於審理中雖曾一度證稱：「（你有無試圖要跟管
    區疏通？）沒有。」「（於整個對保或查訪過程，你有無交
    付金錢給警務人員？）沒有。」惟嗣後康坤榮即已明確表示
    其就上開兩問題作否定答覆，係因不知道辯護人在問哪一件
    ，而就本案顏肇宏部分，其數度指證均實在，證人康坤榮對
    於待證事實主要內容之先後陳述並無重大歧異，自不得僅因
    證人康坤榮於警詢或檢察官偵訊時所供述之部分細節內容不
    一致；或證人於交互詰問過程中，就同一問題之回答有先後
    更正不一致之處；或證人康坤榮於警詢或檢察官偵訊中所證
    述之內容，與其於交互詰問時所證述之內容未完全一致，即
    全盤否認證人證詞之真實性。又康坤榮就交付金錢之確切日
    期、與辦理對保之時間先後雖亦曾有不一致之陳述，惟其於
    警詢、偵查中距案發時點較近，記憶較為清晰，應較為可採
    ，堪認康坤榮應係先交付顏肇宏賄款後，始叫邱堂軒前往辦
    理對保事宜。
  (四)再者，又有關前往派出所辦理對保部分，依當時大陸地區人
    民進入臺灣地區許可辦法第17條規定：「大陸地區人民申請
    進入臺灣地區，除其他法規另有規定外，應依左列順序覓臺
    灣地區人民一人為保證人：（一）配偶或直系血親。（二）
    有能力保證之三親等內親屬。（三）有正當職業之公民，其
    保證對象每年不得超過5 人（第1 項）。前項申請人有特殊
    情形，經主管機關同意者，得不受覓保證人順序之限制（第
    2 項）。保證人之保證書應送保證人戶籍地警察機關（構）
    辦理對保手續；保證人係服務於政府機關、公立學校、公營
    事業機構者，其保證書應蓋服務機關（構）、學校之印信，
    免辦理對保手續（第3 項）」。而至戶籍地警察機關（構）
    辦理對保手續之意旨，因轄區派出所應對於其轄區之人民較
    為瞭解，而可確認保證人是否有能力履行保證責任，此由該
    條第3 項後段規定保證人係服務於政府機關、公立學校、公
    營事業機構者，其保證書應蓋服務機關（構）、學校之印信
    ，免辦理對保手續，即可得知。因各該政府機關、公立學校
    、公營事業機構之人員，顯已具有一定程度之保證能力。是
    對保機關對於保證人是否確實居住於對保機關之轄區，有無
    能力履行保證責任等事實，並針對該申請人的生活作息、有
    無前料等進行暸解後，若有特殊情形則應於對保單上加註意
    見，並依照桃園縣政府警察局大陸來臺人士對保工作檢測表
    各項問題逐一進行檢測查核後，始得於「對保或證明機關（
    構）簽註意見欄」登載意見，顯非形式上審查，仍須經實質
    審核後始得確認，並非僅得依邱堂軒所示之資料及回答登載
    ，要與對接受訊問人進行訊問時所製作之筆錄迥然不同。
  (五)綜上，被告所辯無非卸責之詞，洵無足採。本件事證明確，
    被告犯行堪以認定，應依法論科。
、論罪科刑方面：
一、新舊法比較：
  (一)被告行為後，刑法及刑法施行法業於94年2 月2 日經總統以
    華總一義字第09400014901 號令修正公布，並於95年7 月1
    日施行（下稱新刑法，修正前刑法下稱舊刑法），參酌最高
    法院95年5 月23日刑事庭第8 次會議決議，新刑法第2 條第
    1 項之規定，係規範行為後法律變更所生新舊法律比較適用
    之準據法，於新刑法施行後，應適用新刑法第2 條第1 項之
    規定，為「從舊從輕」之比較。另於比較時應就罪刑有關之
    共犯、未遂犯、想像競合犯、牽連犯、連續犯、結合犯，以
    及累犯加重、自首減輕暨其他法定加減原因（如身分加減）
    與加減比例等一切情形，本於統一性及整體性原則，綜其全
    部罪刑之結果而為比較。
  (二)牽連犯部分：被告行為後，94年1 月7 日修正、同年2 月2
    日公布之刑法，自95年7 月1 日施行，修正後之刑法刪除第
    55條關於牽連犯之規定。本件被告所犯上開2 罪具有牽連犯
    之關係，依修正前即行為時之規定，應從一重之違背職務收
    受賄賂罪處斷；依修正後之刑法既已刪除牽連犯之規定，則
    所犯上述各罪應依數罪併罰之規定分論併罰。比較新舊法之
    規定，修正後之規定並非較有利於被告，應適正刪除前刑法
    第55條關於牽連犯之規定。（最高法院95年度第8 次刑事庭
    會議決議意旨參照）。
  (三)無期徒刑減輕部分：被告行為後，刑法第65條第2 項業已修
    正，修正前刑法第65條第2 項規定：「無期徒刑減輕者，為
    7 年以上有期徒刑」；修正後刑法第65條第2 項規定：「無
    期徒刑減輕者，為20年以下15年以上有期徒刑」，比較結果
    ，修正前刑法較有利於行為人，依刑法第2 條第1 項前段之
    規定，應適用被告行為時即修正前之規定。
  (四)94年2 月2 日修正前刑法第10條第2 項，及95年5 月30日修
    正前貪污治罪條例第2 條前段分別規定：「稱公務員者，謂
    依法令從事公務之人員」、「依據法令從事公務之人員，犯
    本條例之罪者，依本條例處斷」；上開法條分別修正如下：
    刑法第10條第2 項：「稱公務員者，為下列人員：一、依法
    令服務於國家、地方自治團體所屬機關而具有法定職務權限
    ，以及其他依法令從事於公共事務，而具有法定職務權限者
    ；二、受國家、地方自治團體所屬機關依法委託，從事與委
    託機關權限有關係之公共事務者」；貪污治罪條例第2 條：
    「公務員犯本條例之罪者，依本條例處斷。」並均自95年7
    月1 日起實施生效。按被告於本案行為時係桃園縣政府桃園
    分局同安派出所警員，負責其管區內大陸人士來台之對保手
    續等職務，為依法令服務於國家機關而具有法定職務權限之
    公務人員，無論依修法前或修正後刑法第10條第2 項之規定
    ，或95年5 月30日修正前或修正後之貪污治罪條例第2 條規
    定均為公務員，對被告犯本件公務員收受賄賂、公務員登載
    不實公文書罪而言，均無有利或不利之情形，自無新舊法比
    較適用之問題，應依一般法律原則，適用現行即修正後之新
    法。
  (五)關於被告所犯之罪之法定罰金刑部分，修正前刑法第33條第
    5 款規定罰金刑為銀元1 以上（另依現行法規所定貨幣單位
    折算新臺幣條例第2 條規定折算為新臺幣3 元，再依罰金罰
    鍰提高標準條例第1 條前段規定提高十倍後，折算為新臺幣
    30元），修正後刑法第33條第5 款則修正為新臺幣1,000 元
    以上，並以百元計算之。比較行為時法與裁判時法，關於罰
    金刑最低度部分，以行為時法即修正前刑法較有利於被告。
  (六)從而，因本案涉及法律變更部分，均以舊刑法較有利於被告
    ，參諸前開最高法院決議意旨，依刑法第2 條第1 項前段規
    定，均應適用修正前之舊刑法，併此敘明。復按科刑判決所
    適用之法律，無論係對主刑、從刑或刑之加重、減輕或免除
    等項，除法律別有規定外，應本統一性及整體性之原則而適
    用之，不容與主刑所適用之法律任意割裂，最高法院85年度
    台上字第2483號判決意旨可資參照。是以，刑法第37條第2
    項有關褫奪公權部分固經修正，將有期徒刑宣告刑下限，由
    6 個月提高為1 年，但貪污治罪條例第17條規定，宣告有期
    徒刑以上之刑者，並宣告褫奪公權，執此，本案是否應褫奪
    公權，自應適用貪污治罪條例之特別規定，且因褫奪公權屬
    從刑之科刑規範事項，應隨同主刑適用，無獨立比較新舊法
    之問題，併此敘明。
二、按貪污治罪條例第4 條第1 項第5 款之「對於違背職務之行
    為收受賄賂之罪」，固係以行為人有職務上之權限，對於違
    背職務之行為收受賄賂，圖使行賄人達到其目的為構成要件
    ，惟行為人祗須對於違背職務之行為，而向他方施以要求、
    期約或收受賄賂，即與本條項款所指之犯罪構成要件合致；
    換言之，行為人一經對外顯露其職務之違背乃處於可收買狀
    態者，即足成罪，初不以行為人後續果有違背職務行為為其
    必要。又所謂之違背職務，則係指依其職務範圍內，應為而
    不為，或不應為而為者而言。次按刑法第213 條公務員登載
    不實罪，與同法第211 條偽造公文書罪之區別，前者為有權
    登載而故意登載不實，後者為無制作權之人，捏造公務員職
    務上制作之文書為其要件（最高法院46年台上字第1110號判
    例、77年度台非字第54號裁判意旨參照）又刑法上所謂公印
    或公印文，係專指表示公署或公務員資格之印信而言，即俗
    稱大印與小官章及其印文。次按印信之種類，依印信條例第
    二條規定為一、國璽。二、印。三、關防。四、職章。五、
    圖記等五種。而一般所謂之「職名章」僅為機關內部識別職
    位及表彰個人名義之印章，與印信條例規定之「職章」有別
    ，自非公印，合先敘明（最高法院92年度台上字第4276號裁
    判意旨參照）。
三、經查：大陸地區人民進入臺灣地區保證書上之「對保或證明
    機關（構）簽註意見欄」，係專供管區警員查證保證人實際
    有無於設籍地居住及有無與大陸配偶結婚，而本於查證之結
    果登載意見，該處係屬為公務員之管區警員基於職權所製成
    之文書內容，性質上應為公文書。被告為警員即有調查職務
    之公務員，其對於違背職務之行為收賄之部分，係犯貪污治
    罪條例第4 條第1 項第5 款公務員對於違背職務之行為收受
    賄賂罪，其於大陸地區人民進入臺灣地區保證書上之「對保
    或證明機關（構）簽註意見欄」登載不實之部分，係犯刑法
    第213 條行使公務員明知為不實事項而登載於職務上所掌之
    公文書足以生損害於公眾罪，被告顏肇宏擔任桃園縣政府警
    察局桃園分局同安派出所警員，其職務範圍本即包括上開對
    保業務，於管區員警不在時亦得代理為之，揆諸前揭判例意
    旨，應係構成刑法第213 條公務員登載不實罪，而非同法第
    211 條偽造公文書罪。其盜用所長施文仲之職級章部分，係
    犯刑法第217 條第2 條之盜用印章罪。起訴意旨認被告係犯
    刑法第211 條偽造公文書罪，容有誤會，惟基本社會事實同
    一，起訴法條應予變更。被告所犯上開各罪間，有方法結果
    之牽連關係，應從一重之貪污治罪條例第4 條第1 項第5 款
    處斷。又被告身為警務人員，依法既負有調查犯罪之職務，
    應依貪污治罪條例第7 條規定，加重其刑（惟法定本刑無期
    徒刑部分依法不得加重）。再按犯貪污治罪條例第4 條至第
    6 條之罪，情節輕微，而其所得或所圖得或不正利益在5 萬
    元以下者，減輕其刑，貪污治罪條例第12條第1 項定有明文
    。被告收受賄賂之總額為僅為5,000 元，尚未逾越前開標準
    ，兼之所犯情節尚屬輕微，爰依貪污治罪條例第12條第1 項
    規定，減輕其刑，並先加後減之。
四、爰審酌被告顏肇宏身為維持治安取締不法職務之員警，不思
    廉潔自守、戮力從公，竟對違反職務之行為，收受賄賂圖利
    ，惡性非輕，且犯後猶飾詞卸責，亦難認有悔悟之意，本不
    宜寬縱，惟念其所圖得之財物非高等一切情狀，量處如主文
    所示之刑，並因渠等違反貪污治罪條例而受有期徒刑以上刑
    之宣告，併依貪污治罪條例第17條規定，宣告褫奪公權。按
    中華民國96年罪犯減刑條例業經立法院三讀通過，總統公布
    ，並定於96年7 月16日施行，本件被告所犯之違背職務，收
    受賄賂罪，犯罪時間係在96年4 月24日以前，雖所犯為貪污
    治罪條例第4 條第1 項第5 款之罪，且其宣告刑逾有期徒刑
    1 年6 月，惟本件情節輕微，已依同條例第12條第1 項規定
    減輕其刑，則依中華民國96年罪犯減刑條例第2 條第1 項第
    3 款、第3 條第1 項第1 款但書、第14條之規定，仍應予減
    其宣告刑（含褫奪公權）2 分之1 。
五、末按，修正前貪污治罪條例第9 條第2 項（現移列至第10條
    第3 項）所規定犯罪所得財物，全部或一部無法追繳時，應
    追徵其價額或以其財產抵償之意旨，必限於所得者為金錢以
    外之其他財物而無法追繳時，始應追徵其價額。如所得財物
    為金錢而無法追繳時，則應以其財產抵償之，不發生追徵價
    額之問題（參照最高法院88年度台上字第4877號判決）。本
    件被告因犯罪所得之賄款5,000 元，應依貪污治罪條例第10
    條第1 項、第3 項之規定，宣告追繳沒收，如全部或一部無
    法追繳時，以其財產抵償之（按交付賄賂之人，非屬貪污治
    罪條例第10條第1 項所稱之被害人，是自不發生應諭知將賄
    款發還被害人之問題）。又貪污治罪條例第10條雖於98年4
    月22日修正公布，該條第2 項規定改列至該條第3 項，惟規
    定內容相同，無比較適用之問題，應適用裁判時法，附此敘
    明。
肆、不另為無罪之諭知部分：
一、公訴意旨另以：被告於93年6 月18日替邱堂軒辦理對保時，
    盜用管區員警宋光世之職級章蓋用於大陸地區人民進入臺灣
    地區保證書、桃園縣政府警察局大陸來台人士對保工作檢測
    表、及大陸地區人民申請入境來台對保總冊上，因認被告涉
    犯刑法第211 條之罪嫌云云。
二、按犯罪事實應依證據認定之，無證據不得認定犯罪事實；不
    能證明被告犯罪者，應諭知無罪之判決，刑事訴訟法第154
    條第2 項及第301 條第1 項，分別定有明文。次按認定不利
    於被告之事實，須依積極證據，苟積極證據不足為不利於被
    告事實之認定時，即應為有利於被告之認定，更不必有何有
    力之證據；又犯罪事實之認定，應憑真實之證據，倘證據是
    否真實尚欠明確，自難以擬制推測之方式，為其判斷之基礎
    ；刑事訴訟法上證明之資料，無論為直接或間接證據，均須
    達於通常一般之人均不致有所懷疑，而得確信其為真實之程
    度，始得據為有罪之認定，若其關於被告是否犯罪之證明未
    能達此程度，而有合理懷疑之存在，致使無從形成有罪之確
    信，根據「罪證有疑，利於被告」之證據法則，即不得遽為
    不利被告之認定，最高法院30年上字第816 號、53年台上字
    第656 號、76年台上字第4986號判例可資參照。
三、經查：本件公訴人認被告顏肇宏涉犯此部分罪嫌，無非係以
    顏肇宏之供述，證人邱堂軒、宋光世、施文仲之證述，同安
    派出所勤務表，大陸地區進入臺灣地區保證書、桃園縣政府
    警察局大陸來臺人士對保工作檢測表、大陸地區人民申請來
    臺對保總冊等為主要論據。
四、訊據被告堅決否認有何偽造文書犯行，辯稱：伊使用宋光世
    之職名章辦理對保係得宋光世之授權，並依同安派出所行政
    慣例而為等語。
五、經查：依證人宋光世於94年9 月13日法務部調查局桃園縣調
    查站證稱：保證書、檢測表、保總冊上之所以有伊經辦職章
    ，係值班員警代為蓋印，伊事後才得知是顏肇宏代伊蓋印的
    ，印象中顏肇宏當時有以電話告知伊代蓋職章，協助辦理某
    件大陸配偶要來臺對保案。派出所同仁在出勤時大多會授權
    同事處理大陸配偶要來臺對保案，同仁出勤不在時值班人員
    可以代為處理業務，當時顏肇宏值班即是使用另一個職章蓋
    印，伊認為顏肇宏僅是單純幫伊辦理對保，沒有什麼特別目
    的（94年度偵字第7501號卷第79、80 頁 ）。94年9 月13日
    偵查中證稱：顏肇宏在蓋章之前有打電話跟伊說，有一個人
    要辦大陸人士來臺的對保，因為伊當時人在外面值勤所以伊
    跟他說請他對保，但是他辦何人的對保伊不清楚。（94年度
    偵字第7501號卷第90頁) 。96年8 月2 日審理中證稱：93年
    6 月18日邱堂軒辦理對保案件，當時伊在外面出勤，有電話
    聯繫被告有打來問。電話中未特別跟顏肇宏說對保後不可以
    蓋用伊的職章，但有電話聯繫如有請他幫伊辦理的話，應該
    不會在電話中說直接蓋伊的章，伊跟他說請他先幫伊處理對
    保程序，有時外出時會把職章放在值班台。沒有規定對保程
    序是要蓋管區警員的章或代理人的章，而且其他同仁也有幫
    忙對保而蓋用管區警員章的情形，通常代理的情形代理人都
    不敢蓋自己的章，因為不是自己的轄區，但都會用電話聯繫
    。在93年間如同安派出所同仁代理管區警員辦理對保手續時
    ，沒有硬性規定蓋用何人的職名章等語。證人施文仲、宋光
    世雖均曾於偵查中一度證稱：依照作業流程，如果管區不在
    ，可以為了便民由其他警員代理辦理對保，但必須蓋實際對
    保人職名章，不能蓋管區的章等語。惟證人施文仲嗣已於審
    判中明確證稱：同安派出所有負責處理有關國人申請大陸配
    偶來臺探親之對保事宜，只要轄區內的則由現任的管區警員
    來負責，但如警員休假則可由其他警員代理。由值班或備勤
    的警員處理，或事先有跟管區警員通過電話，則管區警員可
    委託其他同仁來辦理。由其他警員幫忙處理的狀況，沒有規
    定是用管區警員或代理人印章，蓋用管區警員或代理人印章
    都是符合的規定。因為這種代理，如果不是管區警員，一般
    蓋完實際代理人的章後，要影印一份給管區警員，讓管區○
    ○○道有幫他辦理對保，但也有同仁會拿管區警員的章來蓋
    ，之前沒有嚴格規定要如何蓋章。對保業務長久以來規定一
    直在改變，93年6 月當時的慣例就是如伊方才所述有二種情
    形，一種是直接蓋管區警員的章，然後影印一份給管區警員
    ，另一種是蓋實際代理人的章，再加註代理，也是要影印一
    份給管區警員，實際上以審判中所述才是對的等語明確。本
    院認為證人施文仲、宋光世於審判中所言較為詳盡，並互核
    相符，應較為可採。另互核上開證人證述，足認就代理對保
    時尚無明確之行政慣例硬性規定必須蓋用實際對保人之印章
    ，被告辦理本件對保手續前確實有先知會證人宋光世並得其
    授權代為辦理，其使用宋光世之職級章蓋用於大陸地區人民
    進入臺灣地區保證書、桃園縣政府警察局大陸來台人士對保
    工作檢測表、及大陸地區人民申請入境來台對保總冊上，係
    依派出所慣例而為，並無盜用宋光世級職章偽造公文書之行
    為可言，是本案既無積極證據可認被告有此部分之犯罪，原
    應為無罪之諭知，惟公訴意旨認此部分與前開有罪部分，有
    裁判上一罪之關係，爰不另為無罪之諭知。
據上論斷，應依刑事訴訟法第299 條第1 項前段、第300 條，貪
污治罪條例第4 條第1 項第5 款、第7 條、第10條第1 項、第3
項、第12條第1 項、第2 項、第17條，刑法第11條前段、第37條
第2 項、第3 項、第55條，中華民國96年罪犯減刑條例第2 條第
1 項第3 款、第3 條第1 項第1 款但書、第7 條、第14條，判決
如主文。
本案經檢察官梁光宗到庭執行職務。
中    華    民    國   100    年    4     月    22    日
                  刑事第六庭    審判長法  官  錢建榮

                                      法  官  陳德池

                                      法  官  游智棋

以上正本證明與原本無異。
如不服本判決應於收受判決後10日內向本院提出上訴書狀，並應
敘述具體理由。其未敘述上訴理由者，應於上訴期間屆滿後20日
內向本院補提理由書（均須按他造當事人之人數附繕本）「切勿
逕送上級法院」。
                                      書記官   陳育萱
中    華    民    國   100    年    4     月    28    日

附錄本案論罪科刑法條：
貪污治罪條例第4條
有下列行為之一者，處無期徒刑或10年以上有期徒刑，得併科新
台幣1 億元以下罰金：
一、竊取或侵占公用或公有器材、財物者。
二、藉勢或藉端勒索、勒徵、強占或強募財物者。
三、建築或經辦公用工程或購辦公用器材、物品，浮報價額、數
    量、收取回扣或有其他舞弊情事者。
四、以公用運輸工具裝運違禁物品或漏稅物品者。
五、對於違背職務之行為，要求、期約或收受賄賂或其他不正利
    益者。
前項第1 款至第4 款之未遂犯罰之。
 
貪污治罪條例第7條
有調查、追訴或審判職務之人員，犯第4 條第1 項第5 款或第5
條第1 項第3 款之罪者，加重其刑至二分之一。

貪污治罪條例第10條
犯第4 條至第6 條之罪者，其所得財物，應予追繳，並依其情節
分別沒收或發還被害人。
犯第4 條至第6 條之罪者，本人及其配偶、未成年子女自犯罪時
及其後三年內取得之來源可疑財物，經檢察官或法院於偵查、審
判程序中命本人證明來源合法而未能證明者，視為其所得財物。
前二項財物之全部或一部無法追繳時，應追徵其價額，或以其財
產抵償之。
為保全前三項財物之追繳、價額之追徵或財產之抵償，必要時得
酌量扣押其財產。

貪污治罪條例第12條
犯第4 條至第6 條之罪，情節輕微，而其所得或所圖得財物或不
正利益在新台幣5 萬元以下者，減輕其刑。
犯前條第1 項、第2 項之罪，情節輕微，而其行求、期約或交付
之財物在新台幣5 萬元以下者，亦同。

貪污治罪條例第17條
犯本條例之罪，宣告有期徒刑以上之刑者，並宣告褫奪公權。